【裁判字號】    97,交訴,62
【裁判日期】    971125
【裁判案由】    公共危險等
【裁判全文】
臺灣屏東地方法院刑事判決              97年度交訴字第62號
公  訴  人  臺灣屏東地方法院檢察署檢察官
被      告  乙○○
上列被告因公共危險等案件，經檢察官提起公訴（97年度偵字第
3254號），本院判決如下：
    主  文
乙○○犯業務過失傷害罪，處有期徒刑貳月，如易科罰金，以新
臺幣壹仟元折算壹日；又犯肇事致人傷害逃逸罪，處有期徒刑陸
月，如易科罰金，以新臺幣壹仟元折算壹日。應執行有期徒刑陸
月，如易科罰金，以新臺幣壹仟元折算壹日。
    事  實
一、乙○○考領有大貨車普通駕駛執照，係水果批發商，時常駕
    駛貨車至果菜市場批發水果，係以駕駛為附隨業務之人，於
    民國97年3 月18日上午10時42分許，駕駛其所有車牌號碼為
    VO－587 之自用大貨車，自屏東市○○路之海豐果菜市場駛
    出欲左轉至對向車道時，本應注意行經閃光紅燈號誌交岔路
    口時，本應減速接近，先停止於交岔路口前，讓幹道車優先
    通行後認為安全時，方得續行；且汽車行駛時，駕駛人應注
    意車前狀況，另依其智識、能力及當時天候晴、日間自然光
    線、路面乾燥、無缺陷、無障礙物、視距良好等情況，且並
    無不能注意之情事，詎乙○○竟疏未注意，未減速接近且停
    止於該交岔路口前，反貿然由忠孝路之海豐果菜市場直接駛
    出左轉至對向車道，適有由甲○○騎乘之車牌號碼為PP9 －
    093 重型機車，亦沿屏東市○○路由南往北方向行駛至該交
    岔路口時，因該機車已減速慢行但仍煞車不及，以致該機車
    之車頭與上開貨車之左後車輪處及該處之防捲入鐵架處發生
    擦撞，致甲○○人車倒地，甲○○所戴用之眼鏡亦掉落在乙
    ○○所駕駛之上開貨車上，甲○○並因此受有前胸挫傷、右
    上唇擦傷（1 ×0.2 公分）之傷害。然乙○○於肇事後，明
    知2 車發生碰撞，且甲○○人車倒地，竟未下車察看，反而
    駕車逃逸。嗣經甲○○記下乙○○所駕駛車輛之車牌號碼後
    報警處理，而為警循線查獲。
二、案經屏東縣警察局屏東分局移請臺灣屏東地方法院檢察署檢
    察官偵查起訴。
    理  由
壹、程序部分：
    按傳聞法則之重要理論依據，在於傳聞證據未經當事人之反
    對詰問予以核實，乃予排斥，惟若當事人已放棄對原供述人
    之反對詰問權，於法院審判時表明同意該等傳聞證據可作為
    證據，基於證據資料愈豐富，愈有助於真實發現之理念，並
    貫徹刑事訴訟法修法加重當事人進行主義之精神，確認當事
    人對於證據能力有處分權之制度，傳聞證據經當事人同意作
    為證據，法院認為適當者，亦得為證據。另當事人於調查證
    據時，對於傳聞證據表示「沒有意見」、「對於證據調查無
    意見」，而未於言詞辯論終結前聲明異議，應視為已有將該
    等傳聞證據採為證據之同意，此刑事訴訟法第159條之5定有
    明文。檢察官、被告於本院準備程序時已表示對於全案卷證
    證據之證據能力均無意見，且同意作為本案之證據（本院卷
    第26至27頁），依刑事訴訟法第159 條之5 之規定，檢察官
    、被告已同意本案所有證據均有證據能力，本院斟酌該等證
    據並非非法取得，亦無證明力明顯過低之情形，是該等證據
    ，均得採為證據。
貳：實體部分：
一、訊據被告乙○○固不否認有業務過失傷害之犯行，惟矢口否
    認有何肇事逃逸之犯行，辯稱：「當時我的窗戶關起來所以
    我沒有聽到他喊我，而且被害人騎乘的機車撞到我的後面的
    輪胎，所以我根本不知道有發生車禍」云云（見本院卷第35
    頁背面）。經查：
  (一)業務過失傷害犯行部分：被告就上開業務過失傷害之犯行，
    於本院審理時坦承不諱（見偵查卷宗第5 頁、本院卷第27頁
    ），並有道路交通事故調查報告表(一)、(二)、道路交通事故現
    場圖、道路交通事故調查表、博愛醫院診斷證明書各1 份與
    現場、車損照片20張在卷可稽，堪信為真。足認被告上開自
    白與事實相符，應堪信實。
  (二)肇事逃逸犯行部分：
  (1)被告於警詢時自承：「我第一次看見對方機車倒在地上，人
    未倒地，肇事當時我看對方沒有外傷」、「我不知道是何人
    報案，肇事當時撞擊後我車有停下來看對方未受傷才將車輛
    開走。我沒有下車處理。車輛機械運轉正常。我沒有留下聯
    絡資料給對方。我沒有救護傷患和打119 叫救護車」等語（
    見警卷第4 至5 頁）；於偵查中自承：「是他騎機車撞到我
    的左後輪，因為震動很小，我不知道，我有轉頭回去看到機
    車沒有倒地，甲○○還扶著機車站著，所以我才離開現場」
    、「（你出來的地方有無紅綠燈？）當時已變成閃光燈，但
    我沒有注意到是閃光紅或是綠燈」、「（你開車出來時有無
    看左、右有無來車）我開車出來時沒有看到甲○○的機車」
    等語（見偵查卷宗第4 至5 頁）。
  (2)被告於本院審理時亦坦承：「被告撞到我的車子力道很小，
    當時我有看到他從後輪撞我，我轉頭看到他像是沒有什麼大
    礙，而且當時車子很多，所以我沒有停下車來」等語（見本
    院卷第16頁背面）。是倘如被告並不知道有發生交通事故，
    其又何需陳述其係因為觀看被害人甲○○並無受傷才駕車離
    開之事實，故被告事後辯稱其並不知道被害人甲○○有所騎
    乘之機車有與其所駕駛之貨車發生碰撞云云，顯無可採。
  (3)另證人即被害人甲○○於本院審理時到庭具結證稱：「（於
    97 年3月18日上午10時43分是否有騎機車在忠孝路海豐市場
    前發生車禍，情形如何？）是的，我騎經海豐果菜市場前，
    因為那邊有閃黃燈，所以速度比較慢，突然海豐市場門口有
    一輛貨車衝出來，沒有打方向燈，也沒有停車，他衝出來我
    來不及煞車，且我車速慢，我只有用腳踩著地，但是還是撞
    到他的後車輪，撞到之後，司機並沒有停下來看，反而往屏
    東的方向逃走了，我之後就打電話報警」、「我的車速約40
    幾公里，我當時剛從加油站出來，對方的車速我不知道，我
    只知道他沒有減速，那邊監視器也有照到，我撞到被告貨車
    的左後車輪，由於被告的車子轉彎角度很大，所以被告的車
    身才會刮到我的機車」、「（你有無受傷，車子有無倒地？
    ）我有受傷，車子也有倒地」、「（有無發出大聲響？）當
    時有發出大聲響，我有叫他，但被告他都不理我，車子就開
    走了」等語（見本院卷第34至35頁）。證人甲○○與被告素
    不相識，亦無任何怨隙，衡情證人甲○○應無設詞攀誣，或
    虛構事實以陷害被告之理，且其到庭具結作證，更係以刑事
    責任擔保其證言之真實性，故證人甲○○前開證述內容，經
    核尚無不可採信之處，且與上述證物相符，自堪信實。
  (4)由上述可知，被告駕駛其所有之上開大貨車，自屏東市○○
    路之海豐果菜市場駛出欲左轉至對向車道時，根本未注意上
    開交岔路口之閃光紅燈，且亦無減速接近後，先停止於交岔
    路口前讓幹道車優先通行，並於與被害人甲○○發生上開碰
    撞後，被告明知有2 車有發生碰撞，且被害人甲○○人車倒
    地，被告竟然未下車察看該機車騎士即被害人甲○○，反直
    接駕車逃逸之事實，應堪認定。
三、按汽車行駛時，駕駛人應注意車前狀況及兩車併行之間隔，
    並隨時採取必要之安全措施，道路交通安全規則第94條第3
    項定有明文；閃光紅燈表示「停車再開」，車輛應減速接近
    ，先停止於交岔路口前，讓幹道車優先通行後認為安全時，
    方得續行，道路交通標誌標線號誌設置規則第211 條第1 項
    第2 款亦定有明文。本件被告考領有大貨車普通駕駛執照職
    業大貨車駕照（見警卷第13頁、本院卷第40至41頁），對於
    上開規定本應熟知並加以遵守。被告駕車行駛上開路段，本
    應注意行經該閃光紅燈之交岔路口時，更應注意車前狀況及
    路口車輛，隨時採取必要之安全措施，且應將駕駛車輛減速
    接近，先停止於交岔路口前，讓幹道車優先通行後認為安全
    時，方得續行，而依上開道路交通事故調查報告表(一)所載當
    時情形為：天候晴、日間自然光線、柏油路面乾燥、無缺陷
    、亦無障礙物，視距良好（見警卷第12頁），依被告當時之
    智識、能力亦無不能注意之情事，被告竟疏未注意上開規定
    ，未於該路口減速慢行且未注意車前狀況，以致根本未發現
    被害人甲○○所騎乘之重型機車，造成被害人甲○○不及閃
    避、煞停，因而與被告所駕駛之上開貨車之左後車輪處及該
    處之防捲入鐵架處發生擦撞，致被害人甲○○人車倒地，且
    被害人甲○○並因此受有前胸挫傷、右上唇擦傷（1 ×0.2
    公分）之傷害，是被告之過失肇事行為與被害人甲○○之傷
    害結果間，有相當因果關係至為明顯。又被告肇事後並未採
    取救護措施，隨即逃離肇事現場，嗣後經警方循車號清查始
    到案查獲等情，已如前述，顯見被告確有肇事逃逸之行為，
    甚為明灼。是本案事證已臻明確，被告上開業務過失傷害及
    肇事逃逸犯行堪予認定，均應予以依法論科。
四、查被告係水果批發商，時常駕駛貨車至屏東市○○路海豐果
    菜市場批發水果，係以駕駛為附隨業務之人，該自用小貨車
    則供其至果菜市場批發水果之用，被告係駕駛該自用小貨車
    自果菜市場離開時肇事，已經本院認定如前，故被告駕駛自
    用小貨車之行為，即為其附隨業務，又刑法所稱之業務，包
    括主要業務及附隨業務在內（最高法院89年台上字第8075號
    判例可資參照），被告駕車雖係附隨業務，仍屬從事業務之
    人，其於執行業務過程中過失致人受傷，核被告所為，係犯
    刑法第284 條第2 項前段之業務過失傷害罪；又被告肇事後
    逃逸之行為，係犯刑法第185 條之4 之罪。至於被告所犯上
    開2 罪間，犯意各別，行為互殊，且觸犯構成要件相異之罪
    名，自應分論併罰。爰審酌被告疏未注意交通安全規則而與
    被害人所騎乘之機車發生擦撞，造成被害人因此受傷，且肇
    事後並未救護被害人或報警處理，旋即離開現場，置他人生
    命、身體不顧，且犯後猶矯詞掩飾，試圖卸責，態度殊不足
    取，迄今尚未與被害人達成和解等一切情狀，分別量處如主
    文所示之刑，並合併定其應執行之刑；又審酌其年齡、職業
    、收入、社會地位等節，並諭知易科罰金之折算標準如主文
    所示，以資儆懲。
五、據上論斷，應依刑事訴訟法第299 條第1 項前段，刑法第28
    4 條第2 項、第185 條之4 、第41條第1 項前段、第51條第
    5 款，判決如主文。
本案經檢察官劉昀到庭執行職務。
中    華    民    國    97    年    11    月    25    日
                  交通法庭  審判長法  官  潘正屏
                                  法  官  曾吉雄
                                  法  官  許蓓雯
以上正本證明與原本無異。
如不服本判決應於收受判決後10日內向本院提出上訴書狀，並應
敘述具體理由；其未敘述上訴理由者，應於上訴期間屆滿後20日
內向本院補提理由書（均須按他造當事人之人數附繕本）「切勿
逕送上級法院」。
中    華    民    國    97    年    11    月    28    日
                                    書記官  蘇雅慧
附錄本判決論罪科刑法條全文
中華民國刑法第284條第2項
從事業務之人，因業務上之過失傷害人者，處1 年以下有期徒刑
、拘役或1 千元以下罰金，致重傷者，處3 年以下有期徒刑、拘
役或2 千元以下罰金。
中華民國刑法第185條之4
駕駛動力交通工具肇事，致人死傷而逃逸者，處 6 月以上 5 年
以下有期徒刑。


司法院資訊處製作；財團法人民間司法改革基金會備份。
